【裁判字號】    98,司家聲,111
【裁判日期】    990222
【裁判案由】    終止收養關係
【裁判全文】
臺灣臺中地方法院民事裁定           98年度司家聲字第111號
聲  請  人  甲○○
上列當事人因養母死亡後聲請許可終止收養事件，本院裁定如下
：
    主  文
准予終止聲請人甲○○與謝吳冬妹間之收養關係。
程序費用由聲請人負擔。
    理  由
一、聲請意旨略以：聲請人甲○○（女、民國○○○年○月○○
    日生，身分證統一編號：Ｚ000000000號）為謝吳
    冬妹（女、十三年十二月十九日生，身分證統一編號：Ｚ0
    00000000號）與配偶乙○○之養女，因謝吳冬妹於
    八十九年二月十日死亡，且聲請人與乙○○亦於九十八年九
    月十一日合意終止收養關係，爰依民法第一千零八十條之一
    第一項之規定，聲請許可終止聲請人與養母謝吳冬妹間之收
    養關係等語。
二、按養父母死亡後，養子女得聲請法院許可終止收養。法院認
    終止收養顯失公平者，得不許可之，民法第一千零八十條之
    一第一項、第四項定有明文。是養父母死亡後，為保護養子
    女利益，應使其有聲請法院許可終止收養之機會，另夫妻共
    同收養時，夫或妻死亡，而生存之一方與養子女已終止收養
    關係後，養子女亦得依本項聲請法院許可終止其與已死亡之
    養父母之收養關係。而收養關係之終止影響雙方權益甚鉅，
    法院如認終止收養關係顯失公平者，得不予許可。
三、經查聲請人所主張之前開事實，有聲請人提出之上開證據資
    料在卷可證，自堪信為真實。又聲請人於本院審理時到庭陳
    稱略以：「我十八歲時即離開養家，再也未與養家連絡，與
    養家感情已疏離，決定終止收養。去戶政事務所才發現養母
    已經過世……養父說既然多年未聯絡，養家也沒給我嫁妝，
    養母過世我也沒有繼承遺產，所以養父同意終止收養。」等
    語（本院九十九年一月二十日訊問筆錄參照）。另經本院通
    知關係人乙○○雖未到庭，惟經本院電詢關係人乙○○是否
    同意聲請人與養母謝吳冬妹終止收養關係，關係人乙○○稱
    ：我同意。此亦有本院公務電話紀錄表一紙附卷可憑。執此
    ，本院審酌聲請人終止收養之意願、動機、對本生家庭之影
    響，復綜觀全案卷證均查無終止收養有顯失公平之情形，是
    以聲請人本於民法第一千零八十條之一第一項之規定，請求
    終止其與謝吳冬妹間之收養關係，為有理由，應予准許。
四、依非訟事件法第二十一條第一項前段，裁定如主文。
中    華    民    國    99    年    2     月    22    日
                  家事法庭    司法事務官  蔡秉芳
以上正本證明與原本無異。
如不服本件裁定，得於裁定書送達之翌日起十日內，以書狀敘述
理由，向本庭提起抗告，並繳納抗告費一千元。
中    華    民    國    99    年    2     月    22    日
                              書  記  官  蔡萍萍

司法院資訊處製作；財團法人民間司法改革基金會備份。
